臺灣嘉義地方法院刑事判決
110年度交訴字第72號
公  訴  人  臺灣嘉義地方檢察署檢察官
被      告  江權  



上列被告因公共危險等案件，經檢察官提起公訴（110年度偵字
第5480號），本院判決如下：
    主    文
江權犯過失傷害罪，處有期徒刑肆月，如易科罰金，以新臺幣壹
仟元折算壹日。又犯肇事致人傷害逃逸罪，累犯，處有期徒刑捌
月。
    犯罪事實
一、江權於民國110年3月26日16時30分許，駕駛車牌號碼00-000
    號營業大貨車（下稱本案大貨車），沿嘉義市西區文化路由
    北往南方向行駛，行經文化路與博愛路口時，本應注意轉彎
    車應禮讓直行車先行，且行駛時應注意兩車並行之間隔，並
    隨時採取必要之安全措施，而依當時天候晴、日間自然光線
    、柏油路面乾燥、無缺陷、無障礙物、視距良好等情況，並
    無不能注意之情事，竟疏未注意即貿然向右轉彎，適有吳○○
    騎乘車牌號碼000-0000號普通重型機車（下稱本案機車），
    沿上開路段同向直行行駛，2車因而發生碰撞，致吳○○人車
    倒地，並受有左手第一掌骨基底線性骨折之傷害。詎江權於
    肇事後，明知肇致吳○○人車倒地應會因此受傷，惟其竟未留
    下姓名資料，未停車協助吳○○送醫救治或為適當之保護處置
    ，亦未待警方到場處理釐清肇事責任，即基於肇事致人受傷
    而逃逸之犯意，逕自駕駛本案大貨車逃離現場。嗣員警據報
    到場處理，始循線查悉上情。
二、案經吳○○訴由嘉義市政府警察局第一分局報告臺灣嘉義地方
    檢察署檢察官偵查起訴。   
　　理    由
一、本判決以下其他認定事實所引用之被告以外之人於審判外之
    言詞或書面陳述等供述證據，因當事人均對證據能力方面表
    示同意作為證據（本院卷第205頁），而本院審酌各該證據
    作成時之情況，核無違法不當或證明力明顯過低之瑕疵，亦
    認以之作為證據應屬適當，是依刑事訴訟法第159條之5第1
    項之規定，認均有證據能力。又其他資以認定被告犯罪事實
    之非供述證據，亦查無違反法定程序取得之情形，依刑事訴
    訟法第158條之4反面規定，亦具證據能力。
二、認定犯罪事實所憑之證據及理由： 
（一）訊據被告江權固坦承本案駕車過程有所疏失而致使告訴人
      吳○○受傷之過失傷害行為，並坦承涉犯過失傷害犯行等情
      ，惟矢口否認有何肇事逃逸之事實，辯稱：伊不知道有與
      告訴人之本案機車發生碰撞，伊沒有看到告訴人，告訴人
      之位置是視線死角，所以伊不知道撞到告訴人等語。
（二）經查：
　　1.被告有於上開時、地之駕駛本案大貨車，並疏未注意轉彎
      車應禮讓直行車先行，且行駛時應注意兩車並行之間隔，
      於右轉博愛路1段路口時未禮讓直行騎乘本案機車之告訴
      人，致使發生車禍碰撞，並告訴人人車倒地，因而受有左
      手第一掌骨基底線性骨折之傷勢，被告又於肇事後未停留
      現場，而隨即駛離等節，業經證人即告訴人於警詢及本院
      指述在卷（警卷第7至8頁；本院卷第39頁），並有戴德森
      醫療財團法人嘉義基督教醫院110年4月26日（乙種）診斷
      證明書、道路交通事故現場圖、道路交通事故調查報告表
      ㈠、㈡各1份、現場照片2張、監視器錄影畫面翻拍照片6張
      、監視器錄影畫面光碟暨截圖照片11張、本案大貨車及本
      案機車之照片18張在卷可稽（警卷第14至30頁；偵卷第35
      頁；本院卷第193至198頁），並為被告所坦認，此部分事
      實自堪以認定。
　　2.依證人於警詢及本院證稱：伊係騎乘本案機車沿文化路由
      北往南，到肇事地點時，伊係跟被告一起停等紅綠燈，伊
      停在被告本案大貨車之右後照鏡旁，起步後，本案大貨車
      沿文化路由北往南右轉博愛路1段行駛，被告右車身撞至
      伊之本案機車左手把及左後照鏡，致使伊受傷，但被告未
      下車查看就駕駛本案大貨車往博愛路1段方向逃離現場等
      語（警卷第8頁；本院卷第39頁）。核與前開本案監視器
      光碟及翻拍、截圖照片，被告所駕駛之本案大貨車與證人
      騎乘之本案機車到文化路與博愛路口起步後，證人之本案
      機車實持續騎乘在本案大貨車副駕駛車門旁相符，有翻拍
      、截圖照片附卷可佐（警卷第19至20頁；本院卷第193至1
      95頁）。
　  3.而被告於本院行準備程序時自承在案發路口停等紅燈時，
      知悉右方有機車，且有很多機車騎經過伊車旁在路口停等
      紅燈等語（本院卷第176頁），則被告自於停等紅燈時即
      當知悉於起步後會有多數機車在其右邊不確定直行抑或右
      轉方向騎乘。復被告並於審理時自陳：本案大貨車右前方
      共有3個後照鏡，擋風玻璃前方圓形後照鏡是照車頭正前
      方駕駛座視線死角處，右側2個後照鏡其中上面之後照鏡
      是照車斗上方及本案大貨車右後車輛狀況，下面之後照鏡
      則是照副駕駛座下方輪胎附近，且伊開本案大貨車右轉時
      會看右邊上方後照鏡確認是否有車輛過來避免撞到機車或
      腳踏車，伊轉頭即能看到全部右側3個後照鏡，並伊開本
      案大貨車右轉過程中，一定會一直看著右側後照鏡直到伊
      車身轉正，確定轉彎過程沒有撞到人後才會往前走等語（
      本院卷第206至207頁）。則被告轉彎時既已知悉在其右側
      有許多機車正在行進中，又至其車身轉正前均會一直看右
      側後照鏡確認轉彎過程沒有撞到任何人後始會駛離，則證
      人騎乘機車行進之位置一直在其右側上方後照鏡可以照及
      之位置，被告自應足以知悉有機車在其右方騎乘。況被告
      將本案大貨車轉正前均會看右側後照鏡之情形下，在被告
      與證人發生車禍後，證人人車倒地之畫面，當必會在本案
      大貨車轉正前之右側後照鏡上顯現而為被告所查知，自足
      堪認被告應知悉有撞及至證人後，仍繼續駛離之事實。
　  4.被告固以前詞置辯，惟被告曾於通緝到本院時就本案車禍
      事故而肇事逃逸情形陳稱係等到警察通知其時，其才知道
      有撞到人等語（本院卷第128至129頁）。卻又於本院審理
      時改稱在本案車禍發生當天老闆就告訴其說其有發生車禍
      等語（本院卷第207頁）。則被告就如何得知本案車禍事
      故一情前後所述不一，顯認被告對於何時知悉其肇事此節
      有避重就輕之情。況按被告上述老闆於車禍當天已經告訴
      其發生車禍，被告當可盡速主動積極向警察聯繫處理負責
      ，然被告卻遲至110年5月23日始到警局說明，甚於本院再
      經通緝到案，亦徵被告自始主觀均有逃避此肇事事故責任
      之情事。是被告空言辯稱是視線死角未看到證人等節自要
      難憑採。
　　5.綜上，被告駕駛本案大貨車，知悉撞擊至證人後，致使證
      人受有傷害，仍未停留現場採取救護或其他必要措施，亦
      未留下年籍資料及任何聯絡方式，即駕車離開現場，其主
      觀上顯有肇事逃逸之犯意甚明。
（三）綜上所述，本案被告所犯過失傷害及肇事逃逸事證明確，
      被告犯行均洵堪認定，應依法論科。
三、論罪科刑：
（一）行為後法律有變更者，適用行為時之法律，但行為後之法
      律有利於行為人者，適用最有利於行為人之法律，刑法第
      2條第1項定有明文。被告行為後，刑法第185條之4規定業
      於110年5月28日修正公布，於同年月30日施行。修正前刑
      法第185條之4規定：「駕駛動力交通工具肇事，致人死傷
      而逃逸者，處1年以上7年以下有期徒刑。」修正後則規定
      ：「駕駛動力交通工具發生交通事故，致人傷害而逃逸者
      ，處6月以上5年以下有期徒刑；致人於死或重傷而逃逸者
      ，處1年以上7年以下有期徒刑。犯前項之罪，駕駛人於發
      生交通事故致人死傷係無過失者，減輕或免除其刑。」依
      修正前規定，不分行為人（駕駛人）之犯罪情節輕重，其
      法定刑一律為「1年以上7年以下有期徒刑」；修正後則按
      犯罪情節輕重，如行為人致人受輕傷而逃逸者，處「6月
      以上5年以下有期徒刑」，若致人於死或重傷而逃逸者，
      處「1年以上7年以下有期徒刑」，且行為人於發生交通事
      故致人死傷係無過失者，則可減輕或免除其刑。被告對於
      本案車禍事故之發生負有過失責任，告訴人因本案車禍受
      有普通傷害，依修正前刑法第185條之4規定，被告應科處
      「1年以上7年以下有期徒刑」；依修正後刑法第185條之4
      第1項前段規定，被告應科處「6月以上5年以下有期徒刑
      」。經比較新舊法結果，以新法有利於被告，依刑法第2
      條第1項但書規定，本案關於被告肇事逃逸犯行部分，應
      適用修正後刑法第185條之4規定。　
（二）核被告所為，係犯刑法第284條前段之過失致人傷害罪及
      修正後刑法第185條之4第1項前段之肇事致人傷害逃逸罪
      。被告所犯上開2罪間，罪名不同，行為互殊，應予分論
      併罰。
（三）被告前因過失傷害案件，經本院以108年度交易字第267號
      判決判處有期徒刑6月，並於109年8月18日徒刑易科罰金
      執行完畢等節，有臺灣高等法院被告前案紀錄表1份在卷
      可按。被告於前開有期徒刑執行完畢後5年內故意再犯本
      案之肇事逃逸罪部分，應依刑法第47條第1項之規定論以
      累犯。並考量被告論以累犯之前案係交通車禍事故之過失
      傷害案件，卻於執行完畢後再犯本案且較重之肇事致人傷
      害逃逸罪，顯示其主觀上具有特別惡性，刑罰反應力確屬
      薄弱，並無量處最低法定刑仍屬罪刑不相當而過重情事，
      故審酌司法院釋字第775號解釋意旨，認仍應依累犯規定
      ，就故意所犯之肇事逃逸部分加重其最低本刑。
（四）爰審酌被告領有駕駛執照，卻未恪遵交通規則，明知其所
      駕駛之本案大貨車車身較大，更應於駕車過程中遵守交通
      規則，竟疏未注意告訴人騎乘本案機車直行，仍逕自右轉
      ，致生本案車禍之發生，並於肇事後，仍漠視其法律上所
      應履行之救助義務，未停留在現場直到告訴人得到救護，
      亦未報警處理而離開，顯有輕忽他人生命、身體法益之情
      事，被告所為實屬可議；復考量被告之駕車過失行為，亦
      造成告訴人受有非輕之左手第一掌骨基底線性骨折傷勢；
      暨兼衡迄今尚未能與告訴人和解，賠償告訴人所受之損失
      ，然對涉有過失傷害犯行部分坦認在卷之犯後態度，及其
      於本院自陳之智識程度、職業，及家庭經濟狀況等一切情
      狀，分別量處如主文所示之刑，併就得易科罰金部分諭知
      易科罰金之折算標準，以示懲儆。
據上論斷，應依刑事訴訟法第299條第1項前段，刑法第2條第1項
但書、第284條前段、（修正後）第185條之4第1項前段、第47條
第1項、第41條第1項前段，刑法施行法第1條之1第1項，判決如
主文。
本案經檢察官李昕諭提起公訴，檢察官陳志川、檢察官葉美菁到
庭執行職務。
中　　華　　民　　國　　110 　年　　10　　月　　29　　日
                  刑事第三庭  審判長法  官  吳育霖
　　　　　　　　　                  法  官  張佐榕
　　　　　　　　　                  法  官  方宣恩
以上正本證明與原本無異。
如不服本判決應於收受判決後20日內向本院提出上訴書狀，並應
敘述具體理由；其未敘述上訴理由者，應於上訴期間屆滿後20日
內向本院補提理由書（均須按他造當事人之人數附繕本）「切勿
逕送上級法院」。告訴人或被害人如對於本判決不服者，應具備
理由請求檢察官上訴，其上訴期間之計算係以檢察官收受判決正
本之日期為準。　　　　　　　　　
中　　華　　民　　國　　110 　年　　10　　月　　29　　日
                                    書記官  藍盡忠
附錄本判決論罪科刑法條全文
（修正後）中華民國刑法第185條之4
駕駛動力交通工具發生交通事故，致人傷害而逃逸者，處6月以
上5年以下有期徒刑；致人於死或重傷而逃逸者，處1年以上7年
以下有期徒刑。
犯前項之罪，駕駛人於發生交通事故致人死傷係無過失者，減輕
或免除其刑。
中華民國刑法第284條
因過失傷害人者，處1年以下有期徒刑、拘役或10萬元以下罰金
；致重傷者，處3年以下有期徒刑、拘役或30萬元以下罰金。